【裁判字號】    97,重上,395
【裁判日期】    980708
【裁判案由】    給付票款等
【裁判全文】
臺灣高等法院民事判決                 97年度重上字第395號
上  訴  人  嘉聯皮革貿易有限公司
兼  上一人  丙○○
法定代理人
上  訴  人  乙○○
前三人共同
訴訟代理人  蔡調彰律師
複  代理人  王耀安律師
被  上訴人  甲○○
訴訟代理人  吳宏城律師
            姜禮增律師
上列當事人間給付票款事件，上訴人對於中華民國97年6 月30日
臺灣臺北地方法院90年度重訴字第361號第一審判決提起上訴，
本院於98年6月24日言詞辯論終結，判決如下：
    主  文
原判決關於(一)命上訴人丙○○給付被上訴人新台幣200 萬元及自
民國89年2月3日起至清償日止按週年利率5%計算之利息。(二)命上
訴人嘉聯皮革貿易有限公司及乙○○連帶給付被上訴人新台幣
200萬元及自民國89年2月3日起至清償日止按週年利率6% 計算之
利息部分，及該部分假執行之宣告暨訴訟費用之裁判均廢棄。
上開廢棄部分，被上訴人在第一審之訴及其假執行之聲請均駁回
。
第一、二審訴訟費用（除確定部分外）由被上訴人負擔。
    事  實  及  理  由
壹、程序部分：
一、有限公司清算程序準用無限公司之規定，公司法第113 條定
    有明文。依公司法第79條、84條第2項、第85條第1項規定，
    公司之清算以全體股東為清算人，清算人有代表公司為訴訟
    上一切行為之權。且清算人有數人時，得推定一人或數人代
    表公司，如未推定時，各有對於第三人代表公司之權。故有
    限公司清算時，得以股東一人為清算人代表公司進行訴訟行
    為。本件上訴人嘉聯皮革貿易有限公司（下稱嘉聯公司）於
    民國89年6月8日解散，有公司變更登記事項卡在卷足稽（原
    卷一第63頁），依法應進行清算程序，且依臺灣士林地方法
    院（下稱士林地院）90年3月22日士院仁民科字第08569號函
    覆長江國際法律事務所吳宏城律師之函文所載，嘉聯公司迄
    函覆之日止，尚未向士林地院申報清算之相關事務（原審卷
    一第75頁），嘉聯公司之法人人格仍視為存續，且董事丙○
    ○得以嘉聯公司清算人之身分為訴訟行為，合先敘明。
二、上訴人丙○○與被上訴人甲○○雖於89年1 月24日簽署之協
    議書（下稱協議書）中約定「本文件自簽訂起即時生效，並
    受中華人民共和國香港特別行政區法律管轄。與本文件有關
    的訴訟，在台北法院進行。本文件以中、英文書寫，但以中
    文本為準。」（原審卷一第9 頁）。因兩造均為中華民國國
    民或法人，該協議書及系爭本票均於台北市神旺飯店簽訂（
    本院卷第221 頁），且該協議書之內容係就丙○○與被上訴
    人間之債權債務為清算（原審卷一第8、9頁），並非買賣外
    國公司股權問題，自非涉外民事法律關係，並無適用涉外民
    事法律適用法之餘地，應直接適用我國民事訴訟法之相關程
    序。次查，兩造雖有上開約定，但兩造自89年間，被上訴人
    於臺灣臺北地方法院（下稱台北地院）以89年度重訴字第
    1040 號訴請上訴人履行契約以來，迄本院98年6月24日言詞
    辯論之日止，多年來兩造民、刑事訴訟事件多起，兩造均未
    就準據法為主張或抗辯，足認上開約定並非準據法之約定。
    再查，上開約定「受中華人民共和國香港特別行政區法律管
    轄」，並約定「有關的訴訟在台北法院進行」，應認兩造係
    對管轄法院為約定，而兩造將香港地區法院及台北法院並列
    ，應係屬管轄法院之約定，亦即兩造約定得於台北或香港之
    法院起訴。則被上訴人依約定向台北地院起訴，且依我國民
    事訴訟法規定，本件於台北地院起訴，亦符合我國一般管轄
    之規定。
三、原判決命丙○○給付被上訴人新台幣（下同）5,000 萬元本
    息、命嘉聯公司與上訴人乙○○連帶給付被上訴人5,000 萬
    元本息，且丙○○及嘉聯公司與陳昭秀間之給付為不真正連
    帶給付關係。上訴人對敗訴全部提起上訴，請求廢棄原判決
    ，嗣於97年12月 9日減縮上訴聲明，僅請求廢棄原判決關於
    命上訴人應給付及連帶給付被上訴人200 萬元及自89年2月3
    日起至清償日止，按週年利率6%計付之利息（本院卷第105
    頁反面），經核與民事訴訟法第446條第1項準用同法第255
    條第1項第2款之規定相符，上訴人減縮上訴聲明，自應准許
    。
貳、實體部分：
一、被上訴人主張：
  (一)丙○○於87年及88年間，分別多次侵占被上訴人所有於
    Joyce Service Limited公司（下稱Joyce公司）之股份，經
    被上訴人於89年1 月間發現與丙○○理論，丙○○自知理虧
    ，同意賠償被上訴人2億5千萬元，於89年1 月24日簽訂協議
    書之同時，交付當日以嘉聯公司為發票人、被上訴人乙○○
    為背書人、到期日89年2月2日、面額5,000萬元之第1期款本
    票，餘款則分別開立自89年3月31日起至90年8月2日分9期給
    付，總金額為2億元之9張本票交被上訴人收執，有經證人戴
    吉慶見證之協議書為證。詎上開各期本票屆期後，經被上訴
    人先後提示，竟遭嘉聯公司期前撤銷付款委託而不獲兌現，
    經被上訴人多次催討置之不理。丙○○為嘉聯公司之負責人
    ，其所交付之系爭本票，乃由嘉聯公司為發票人，並經乙○
    ○背書，依票據法第124條準用第96條之規定，嘉聯公司及
    乙○○應對前開票款負連帶清償責任。上訴人對被上訴人所
    負債務，乃基於不同之發生原因，而為同一內容之給付，且
    對被上訴人各負全部給付義務，因一人為給付，他人即同免
    責任，應為不真正連帶債務。
  (二)法院於確定判決理由，就訴訟標的以外當事人主張之重要爭
    點，本於當事人辯論之結果，已為判斷時，應解為在同一當
    事人就與該重要爭點有關所提起之他訴訟，法院及當事人對
    該重要爭點之法律關係，皆不得作相反之判斷或主張，以符
    民事訴訟上之誠信原則。兩造與本件給付票款事件事實相同
    之另案，業經最高法院判決被上訴人勝訴確定。上訴人之上
    訴理由，業經本院93年度重上更(一)字第114 號、最高法院96
    年度台上字第797 號確定判決認定在案。上訴人抗辯協議書
    係被詐欺及脅迫而簽立，無須給付協議書約定款項等事項，
    業經前開判決認定該事實在案，當事人主張之重要爭點，於
    本件為判斷時，應受拘束而不得為相異之認定。
  (三)對上訴人答辯所為之陳述：
    1.被上訴人起訴主張丙○○因侵吞被上訴人所有Joyce 公司
      股份，嗣後由上訴人同意賠償被上訴人而達成和解，此業
      經另案確定判決認定在案，故上訴人請求被上訴人提出「
      兩造於和解時顯已結算過往之金錢往來」資料，並無必要
      。
    2.上訴人抗辯被上訴人係以不正當方法取得債權，有違反誠
      信原則而無效，或系爭和解協議書係因被上訴人之脅迫或
      兩造通謀虛偽意思表示或因上訴人真意保留而無效，認被
      上訴人不得對其請求系爭票款等，均與事實相悖，不足採
      信。
  (四)答辯聲明：上訴駁回。（原審判命上訴人給付被上訴人5000
    萬元，其中4,800 萬元部分，上訴人上訴後於本院審理期間
    減縮其上訴聲明，該部分上訴人已敗訴確定。）
二、上訴人則以下情置辯：
  (一)丙○○方面：
    丙○○與被上訴人為多年好友，自80年代即邀皮革同業多人
    ，包括泰國、新加坡華僑共同籌資作海外投資，惟因被上訴
    人經營之致和新興業股份有限公司（更名前為致和皮革工業
    股份有限公司，以下簡稱致和公司）週轉困難，被上訴人個
    人財務亦陷入窘境，自86年起陸續向丙○○調款週轉，並於
    88年10月11日委由律師以「緣本公司前因經營不利，決定結
    束營業」清理債務，被上訴人以包含其弟林慶武海外投資
    Joyce 公司之股份轉讓抵付自86年1月6日起至88年10月11日
    之借貸款項共148,548,567元，有被上訴人不否認簽署真正
    及載有轉讓人、受讓人及股數之1998年2月2日、1999年2 月
    23日及1999年8月10日Joyce公司四份股份轉讓書可證，其中
    一份受讓人係Joyce公司買回，另一份轉讓與Everest
    International Invest ments Ltd（下稱華聯公司），丙○
    ○受讓其中二份，即作為抵償上開借貸款項。被上訴人主張
    其並未出售持股，但該主張與事實不符，不足採信。兩造所
    簽訂之協議書非為和解契約，更無如協議書中所載「相互欠
    款之處理未達共識」而成立和解，被上訴人該部分之主張亦
    非真實。丙○○係因被上訴人施以脅迫方始簽署協議書，協
    議書自應無效。縱認丙○○並非因脅迫而簽署協議書，該協
    議書亦因兩造通謀虛偽意思表示或丙○○之真意保留而無效
    。縱協議書並非無效，但兩造於簽訂系爭協議書時並無結算
    過往之金錢往來，被上訴人請求上訴人給付2億5千萬元實無
    理由。縱使協議書為有效，因丙○○於簽發系爭票據時即無
    清償之意思，有真意保留，被上訴人明知兩造間無債之關係
    存在，自對上訴人無給付之真意為了解，故該票據行為屬無
    效。
  (二)嘉聯公司方面：
    1.被上訴人趁華聯公司即將在香港聯發所上市之際，向丙○
      ○表示將以JOYCE公司原始股東否認出讓股份之不實情事
      ，要求丙○○與渠等簽發與Joyce公司股份轉讓完全無關
      之嘉聯公司之本票，及乙○○背書總額2億5千萬元本票交
      付，被上訴人迄未舉證證明其簽寫之股份轉讓書為偽造，
      亦未舉證證明其取得2億5千萬元鉅款，確係丙○○「侵占
      股份賠償」款，或「相互欠款」，即屬惡意取得。依票據
      法第14條第1項規定，以惡意或有重大過失取得票據者，
      不得享有票據上之權利；被上訴人以並無其事之「侵占股
      份賠償」而取得票據，即不得享有票據權利。被上訴人主
      張乙○○為其前手，因乙○○就系爭本票對嘉聯公司並無
      任何可資主張之權利，依票據法第14條2項規定，被上訴
      人對嘉聯公司亦無得主張之權利。上訴人間彼此無票據事
      實原因，均不負票據責任，被上訴人惡意取得本件本票，
      依票據法第13條但書規定，嘉聯公司自得以對被上訴人前
      手不負票據責任而為抗辯。況被上訴人係以無對價及不相
      當對價取得本件票據，不得享有優於其前手之權利。被上
      訴人取得票據，既無「侵占股份之賠償」事實，亦無「相
      互欠款」之存在，即屬無對價而取得，自不得優於前手丙
      ○○及「背書」之乙○○之權利。
  (三)乙○○方面：
    1.丙○○應被上訴人要求與渠等毫不相干之乙○○在本票「
      背書」，並無票據原因，依票據法第14條第2 項，自不負
      背書轉讓之票據責任。證人戴吉慶交與乙○○單純之背書
      保證，既為被上訴人所明知僅係因保證而為票據「背書」
      ，僅係保證關係，自非背書轉讓票據。蓋支票並無保證之
      準用，不負票據責任。依票據法第37條規定「執票人應以
      背書之連續證明其權利」，本件票據由丙○○簽發後，被
      上訴人明知乙○○係保證背書，並非背書轉讓票據權利，
      則被上訴人取得票據，即無背書之連續以證明其票據權利
      。被上訴人如主張乙○○為其前手，則因乙○○就系爭本
      票對嘉聯公司並無任何可資主張之權利，依票據法第14
      條2項規定，被上訴人對嘉聯公司亦無得主張之權利等語
      置辯。
  (四)上訴聲明：
    1.原判決命上訴人應給付及連帶給付被上訴人200 萬元及自
      89年2月3日起至清償日止，按週年利率6%計算之利息應廢
      棄。
    2.上開廢棄部分，被上訴人第一審之訴及假執行之聲請均駁
      回。
三、兩造不爭執之事實：
  (一)丙○○簽立系爭協議書，同意賠償被上訴人2億5千萬元，協
    議書並經證人戴吉慶擔任見證人。
  (二)嘉聯公司於89年1 月24日簽發10張本票，金額共計2億5千萬
    元，分10期給付該筆款項，其中第1 期係以89年2月2日為到
    期日，面額為5,000萬元之本票；另自89年3月31日起至90年
    8月2日止，共開立9張本票，票面金額共計2億元。其中到期
    日為89年2月2日、票面金額5,000萬元之本票，經嘉聯公司
    到期前撤銷付款委託而不獲兌現，為此被上訴人提起本件訴
    訟。
  (三)被上訴人收受上揭第2期以89年2月31日為到期日、票面金額
    為2,000 萬元之本票，屆期提示，亦遭上訴人嘉聯公司期前
    撤銷付款委託而不獲兌現，經被上訴人提起訴訟請求給付，
    經原法院於90年3月21日以89年度重訴字第1040號判決被上
    訴人全部勝訴，經上訴人上訴後，本院於95年2月27日以93
    年度重上更(一)字第114號判決駁回上訴，再經最高法院於96
    年4月19日以96年度台上字第797號判決駁回上訴而確定。
四、兩造爭執點之論述：
    被上訴人起訴請求上訴人給付票款，上訴人則以被上訴人取
    得本票無法律上之原因等前揭情詞置辯，兩造之爭點為：(一)
    被上訴人主張本院93年度重上更(一)字第114 號確定判決認定
    協議書屬和解契約，上訴人抗辯協議書係被詐欺及脅迫而簽
    立，無須給付協議書約定之款項等事項，業經前開判決認定
    ，本件不得為相反之認定。而協議書簽立時，嘉聯公司簽發
    之89年7月及8月2日到期之各1,000萬元本票，被上訴人起訴
    請求給付票款，亦獲本院以96年度重上字第600號判決被上
    訴人勝訴確定，本院應受其拘束，是否可採？(二)上訴人得否
    以丙○○係遭脅迫而撤銷其對系爭協議書之意思表示？(三)系
    爭協議書是否因丙○○真意保留而無效？(四)被上訴人請求給
    付票款應否准許？
  (一)被上訴人主張與系爭協議書有關、同一事實之本院93年度重
    上更(一)字第114號、本院96年度重上字第600號、本院96年度
    重上字第535 號確定判決，業認定協議書係兩造就股權爭議
    及往來款結算所達成之和解，被上訴人否認有通謀虛偽意思
    表示及真意保留，本院應受前案之拘束云云。經查，本院96
    年度重上字第535 號判決理由欄記載「‧‧‧當事人如未提
    出新證據，即不得作相反之主張或判斷；而上訴人迄未提出
    新證據以證明簽訂協議時，丙○○係保留真意，或與被上訴
    人通謀虛偽締結協議，是以上訴人所辯並非可採」（本院卷
    第145 頁），是本院前揭確定判決係因上訴人未就通謀虛偽
    意思表示及真意保留為舉證，而未採信上訴人之抗辯，並非
    就前述爭點已為具體之判斷。故本件上訴人如就有利於己之
    事實舉證以實其說，被上訴人自不得執確定判決主張本院應
    受其拘束而有爭點效之適用。
  (二)上訴人不得以丙○○係遭脅迫而撤銷其對系爭協議書之意思
    表示：
    1.按確定判決之既判力，固以訴訟標的經表現於主文判斷之
      事項為限，判決理由並無既判力，但法院於判決理由中，
      就訴訟標的以外當事人主張之重要爭點，本於當事人辯論
      之結果已為判斷時，其對此重要爭點所為之判斷，除有顯
      然違背法令，或當事人已提出新訴訟資料，足以推翻原判
      斷之情形外，應解為在同一當事人就該重要爭點所提起之
      訴訟中，當事人及法院就該已經法院判斷之重要爭點之法
      律關係，不得任作相反之主張或判斷，始符民事訴訟上之
      誠信原則（最高法院73年台上字4062號、95年度台上字第
      1574號判決要旨參照）。
    2.經查，本院93年度重上更(一)字第114 號判決及最高法院96
      年度台上字第797號確定判決，就本件重要爭點為如下之
      判斷，足為本件判斷之基礎：按公司股票公開上市，其申
      請事項有無違反法令或虛偽，公司財務狀況是否健全，事
      涉社會投資大眾之權益，主管機關自有審查之權責。關於
      華聯公司股東持有股份之歷次變動及現狀，為掛牌上市申
      請所須檢附之資料，並記載於招股書，公知大眾。是被上
      訴人與上訴人丙○○間就招股書登載其股份存否真實性之
      爭執，本為主管機關所應審查之事項。被上訴人因認招股
      書所載其股權之喪失有所不實，就其持有股份之爭執而為
      舉發或告發乃其正當權利之行使，本有目的與方法之正當
      關聯，尚難認為不法之脅迫之事實。兩造為解決上開爭執
      ，由證人戴吉慶居間協調，而協議書確係由上訴人丙○○
      擬定協議內容，並經修改後提出，才交給上訴人簽名，亦
      據證人戴吉慶證稱屬實。觀諸協議書第1、2條記載之內容
      均係著眼於上訴人丙○○權益之考慮，其目的無非為免上
      訴人丙○○受股權爭執之民、刑事責任繫縛，自與和解慣
      例及經驗法則相吻合。系爭協議內容之擬定既確係完全由
      上訴人丙○○居於主動地位，本於其自由意識所主導，丙
      ○○縱為避免主管機關調查將延誤華聯控股公司股票上市
      時間，恐致違反其與創投公司之約定，因而與被上訴人簽
      立系爭協議書，亦係其自身對利害之權衡考量，為其內在
      動機，於和解契約之成立及效力，不生影響。
    3.上揭重要爭點之法院判斷，參酌最高法院92年度台上字第
      315 號裁判意旨，原則上有拘束同一當事人之效力，且本
      件上訴人亦未於本院另提出其他新訴訟資料，足以推翻上
      揭確定判決之判斷，應解為本件兩造就該已經法院判斷之
      重要爭點，不得作相反之主張或判斷，始符民事訴訟上誠
      信原則。上訴人於本件仍辯稱上訴人等於簽訂或簽發、背
      書時受有脅迫或詐欺云云，即非可採。
  (三)系爭協議書因丙○○真意保留而無效：
    1.「表意人無欲為其意思表示所拘束之意，而為意思表示者
      ，其意思表示，不因之無效。但其情形為相對人所明知者
      ，不在此限。」，民法第86條定有明文。
    2.上訴人丙○○抗辯簽訂協議書當時，上訴人有不欲受協議
      書各條約定所拘束之真意保留，並為被上訴人所明知。查
      ：(1)被上訴人於89年5月31日具狀對丙○○、乙○○提出
      侵占等罪嫌之刑事告訴狀記載「被告（指丙○○）犯罪行
      為經告訴人（即甲○○）發覺後，為取得告訴人暫不舉發
      ，而順利上市之利益，施用詐術、『佯裝』願給付和解賠
      償金，使告訴人陷於錯誤而同意和解‧‧‧，顯係以詐術
      取得不法利益」等語（本院卷第75頁），足證丙○○無欲
      為其意思表示所拘束之意思表示（給付和解賠償金）且為
      被上訴人所明知。(2)證人戴吉慶於本院90年度重上字第
      231號事件中證稱：「（許坤田律師：協議書草擬時雙方
      有無表示意見？協商的時間為何須4、5個小時？依港法規
      如有異議，舉發過程須花多久的時間？財務報表有效時間
      為何？）時隔太久我不記得，我只記得在定稿前廖先生有
      說要註明『受逼迫未達共識』這幾個字，但我認為甲○○
      不會同意所以未寫。雙方先討論契約內容再加上廖先生把
      協議書草稿傳送至香港翻譯成中、英文，等打字打好翻譯
      完成才簽名。」「剛開始我跟林先生碰面時他也堅持要廖
      先生付錢，如果不付他馬上會到香港去舉發華聯公司招股
      不實的事情，他告訴我他已訂好25日早班機去香港，所以
      甲○○要求廖先生付這個錢，而且他也提到他本身公司已
      破產了，這是他最後一次機會，之後我把這事情轉達廖先
      生知道，開始時廖先生也無法接受2億5千萬的事情，也表
      示林先生已把所有股權賣掉且拿到錢了，廖先生也問我說
      如果林先生到香港舉發此事會有什麼影響，我說舉發的話
      會造成延期上市，廖先生也知道如果年底上市華聯公司會
      產生違約情況，違約金會高達7億左右的大金額‧‧‧（
      法官問：為什麼上訴人他們同意給這些錢）因為7億元是
      很大的金額，公司受此損失會面臨倒閉，在這情況下才同
      意這麼做」（本院卷第51、58頁）。對照被上訴人提出於
      本院96年度重上字第535號及96年度重上字第600號之答辯
      狀中均主張「按兩造和解協議書上所載之『相互欠款的處
      理未達共識』，乃係被上訴人尊重上訴人避免刑責的用語
      ‧‧‧」（本院卷第69反面、71頁反面），足證證人戴吉
      慶之證詞為真，丙○○簽訂協議書時係受逼迫，與被上訴
      人之債權債務結算並未達共識，則上訴人抗辯其未對被上
      訴人負有如本票所示之2億5千萬元債務，係因如不簽立協
      議書，被上訴人將至香港舉發華聯公司招股不實會產生違
      約，違約金高達7億元左右，而不得不簽訂系爭協議書及
      簽發系爭本票，上訴人有不欲受協議書各條約定所拘束之
      真意保留，且為被上訴人所明知等情，洵屬實在。被上訴
      人明知其與丙○○間之相互欠款處理未達共識，丙○○並
      未承認積欠被上訴人2億5千萬元，丙○○怎可能同意給付
      被上訴人2億5千萬元？依民法第86條規定，丙○○簽訂協
      議書及交付本票之意思表示無效。
  (四)被上訴人不得依票據法之規定請求發票人嘉聯公司及背書人
    乙○○給付票款：
    1.乙○○係以保證為意思於票據背面簽名：
      被上訴人雖主張乙○○應負票據背書人責任，但依被上訴
      人自承其取得票據之情形以觀，乙○○僅係以保證為意思
      於票據背面簽名，此由證人戴吉慶於本院90年度重上字第
      231 號案件中之證述：「（法官: 兩造簽訂協議書過程如
      何？協調當時雙方有無見面？）‧‧‧最後他答應開票給
      林先生加上簽訂協議書在內，同時希望我轉達金額部分能
      否少一點，之後我有告知林先生，但林先生對這個金額並
      沒有調整，卻在開票同時要另一個股東背書，由乙○○做
      背書，這個事情前後我轉達給乙○○知道，他當然也不願
      意，廖先生說他個人背書可不可以，但林先生堅持要陳小
      姐背書，之後陳小姐也同意背書了‧‧‧他們沒有見到面
      ，甲○○在四樓，丙○○他們在十幾樓的房間我忘記了，
      因我是轉達人，親自兩頭跑」（本院卷第51頁反面頁）等
      語即明。被上訴人要求乙○○在票據背書之目的僅為單純
      之「保證」，並非轉讓背書，依最高法院65年台上字第
      1550號判例之闡示「凡在票據背面或黏單上簽名，而形式
      上合於背書之規定者，即應負票據法上背書人之責任，縱
      令非以背書轉讓之意思而背書，『因其內心效果意思，非
      一般人所能知或可得而知』，為維護票據之流通性，仍不
      得解免其背書人之責任。」，本件被上訴人明知且主動要
      求發票人嘉聯公司之股東乙○○背書保證，顯見乙○○並
      非背書轉讓票據，依法無庸負票據責任（最高法院91年台
      簡抗字第16號裁判參照）。被上訴人基於票據之法律關係
      請求乙○○負背書人責任，於法不符，不應准許。
    2.上訴人以無對價或不相當對價取得系爭本票，不得享有優
      於其前手之權利：
      「以惡意或有重大過失取得票據者，不得享有票據上之權
      利。無對價或以不相當之對價取得票據者，不得享有優於
      其前手之權利。」，票據法第14條定有明文。被上訴人係
      自丙○○處取得嘉聯公司簽發之系爭本票，而如前所述，
      被上訴人與丙○○間並無相互欠款之事實，丙○○並未積
      欠被上訴人債務，僅因「受逼迫」而簽立協議書並交付以
      嘉聯公司為發票人之系爭本票，其簽訂協議書及交付本票
      之意思表示因真意保留而為無效。故被上訴人係無對價而
      取得系爭本票，不得享有優於其前手丙○○之權利。另就
      票據「形式」上觀之，背書人乙○○為被上訴人之前手，
      被上訴人未舉證證明乙○○對嘉聯公司有票據之原因事實
      ，依票據法第14條第2 項規定，被上訴人對嘉聯公司即無
      可得主張之權利。從而，嘉聯公司抗辯其無庸負擔給付票
      款之責任，洵堪採信。
五、綜上所述，丙○○與被上訴人間之欠款處理未達共識，丙○
    ○雖簽訂協議書，實則並無賠償被上訴人2億5千萬元之真意
    ，此為被上訴人所明知，則丙○○簽立協議書並交付系爭本
    票之意思表示為無效，被上訴人係以無對價取得系爭本票，
    不得享有優於其前手之權利，而被上訴人之前手丙○○或依
    票據形式外觀之前手乙○○，對發票人嘉聯公司並無實質之
    票據原因關係，則被上訴人對嘉聯公司即無可得請求之權利
    。此外，乙○○雖於系爭本票背書，其僅係單純之保證人，
    並非轉讓背書，無庸負票據法之背書責任。從而，被上訴人
    本於系爭協議書之契約關係及票據之法律關係，請求上訴人
    給付或連帶給付200 萬元本息，為無理由，不應准許（被上
    訴人其餘請求4,800 萬元本息部分，原審判命上訴人給付，
    因上訴人減縮上訴聲明，業已確定）。原審就200 萬元本息
    部分為上訴人敗訴之判決，上訴人指摘原判決此部分不當，
    求為廢棄改判，為有理由。自應由本院予以廢棄改判，如主
    文第2項所示。
六、兩造其餘之攻擊或防禦方法及未經援用之證據，經本院斟酌
    後，認為均不足以影響本判決之結果，自無逐一詳予論駁之
    必要，併此敘明。
七、據上論結，本件上訴為有理由，依民事訴訟法第450 條、第
    78條，判決如主文。
中    華    民    國    98    年    7     月     8    日
                    民事第二庭
                        審判長法  官  吳謙仁
                              法  官  李瓊蔭
                              法  官  蘇瑞華
正本係照原本作成。
如不服本判決，應於收受送達後20日內向本院提出上訴書狀，其
未表明上訴理由者，應於提出上訴後20日內向本院補提理由書狀
（均須按他造當事人之人數附繕本）上訴時應提出委任律師或具
有律師資格之人之委任狀；委任有律師資格者，另應附具律師資
格證書及釋明委任人與受任人有民事訴訟法第466條之1第1項但
書或第2項（詳附註）所定關係之釋明文書影本。
中    華    民    國    98    年    7     月    9     日
                              書記官  賴以真
附註：
民事訴訟法第466條之1（第1項、第2項）：
對於第二審判決上訴，上訴人應委任律師為訴訟代理人。但上訴
人或其他法定代理人具有律師資格者，不在此限。
上訴人之配偶、三親等內之血親、二親等內之姻親，或上訴人為
法人、中央或地方機關時，其所屬專任人員具有律師資格並經法
院認為適當者，亦得為第三審訴訟代理人。

司法院資訊處製作；財團法人民間司法改革基金會備份。
